【裁判字號】    95,重家訴,2
【裁判日期】    950921
【裁判案由】    回復繼承權等
【裁判全文】
臺灣新竹地方法院民事判決             95年度重家訴字第2號
原        告  丁○○
兼法定代理人  甲○○
訴訟代理  人  羅秉成律師
複代理    人  戴愛芬律師
被        告  乙○○
              丙○○
前列二人共同
訴訟代理人   楊沛生律師
當事人間回復繼承權等事件，本院於95年9月20日言詞辯論終結
，判決如下：
    主  文
被告乙○○應返還坐落台南縣新營市○○段六八０─三六地號與
新營市○○段九二二地號之土地所有權狀予原告及其他全體繼承
人。
原告其餘之訴及假執行之聲請均駁回。
訴訟費用由原告負擔。
    事實及理由
壹、原告方面：聲明、理由除如附件所示外，並稱：
一、遺囑不是遺贈遺囑，是委託被告乙○○管理，被告主張借名
    登記，沒有提出證據。
貳、被告方面則稱：
一、按原告起訴之理由略以：訴外人趙世亮於94年8月21日因久
    病厭世自殺，被告等二人未經趙世亮之繼承人全體（暨原告
    二人及訴外人趙韋恩）同意，擅自處分趙世亮之聯電、國巨
    、裕隆公司股票得款新台幣（下同）6,041,558元匯入趙世
    亮中國農民銀行新竹分行帳戶，後再自趙世亮戶頭內以轉帳
    、匯款、台支、旅行支票等方式，由乙○○領走9,564,528
    元，丙○○領取5,120,850元，因而依民法之侵權行為，剩
    餘財產分配請求權，不當得利及侵害繼承權等法律關係，請
    求被告等返還如訴之聲明第一、二項之金額與第三項之土地
    權狀……云云。惟：
二、訴外人趙世亮立有遺囑，亦經原告等人承認，被告乙○○係
    受有遺贈，所有處分趙世亮股票及提款行為均係遵從遺囑，
    接受遺贈所為，並無侵權行為，侵害繼承權及不當得利行為
    可言，並與丙○○無涉：
（一）緣訴外人趙世亮係被告二人之獨子，生前於76年9月至78
      78年12月赴美國SANTA CLARA大學修讀電機碩士，後在美
      工作。而於工作期間之78年12月底與訴外人曾文萍女士結
      婚，育有一子趙韋恩；後又於81年8月間與曾女士離婚，
      而於84年3月間返國在聯華電子股份有限公司及該公司之
      子公司聯笙公司任職至死亡為止，並於84年12月2日再與
      原告甲○○結婚，生下原告黃翊閔，故原告二人，一為被
      告二人之媳婦，一為孫子，合先敘明。
（二）再訴外人趙世亮於93年12月10日因工作積勞成疾而中風入
      住衛生署桃園醫院，而於94年1月26日出院返家修養。趙
      世亮出院原返回與原告甲○○同住之新竹縣寶山鄉○○路
      51巷5弄4號，而趙世亮剛罹中風，行動不便，心情本屬鬱
      卒，脾氣更屬較不穩定，原告甲○○為人妻子，本應了解
      並擔待、忍耐，卻因細故與趙世亮爭吵，而向法院申請保
      護令，致趙世亮無法與原告甲○○同住，而由被告二人接
      回家中照顧，直迄死亡。在此期間，原告甲○○無視趙世
      亮有病在身，只會要求病體初癒之趙世亮開車載其母、子
      同遊，導致身體狀況每況逾下。且亦不照顧趙世亮，全然
      將趙世亮照顧之責拋予被告二人。趙世亮死亡後，甚且於
      趙世亮死亡當日不帶丁○○見趙世亮最後一面，直迄隔日
      亦未攜兒子，僅單獨現身；出殯當日原不欲丁○○送趙世
      亮最後一程，經眾人以禮數不合加以勸說，始未堅持。不
      獨於此，趙世亮之喪事亦不聞問，全由趙世亮之妹趙昭玲
      代為打理；更有甚者，亦不將趙世亮之靈位接回家中祭拜
      ，致趙世亮靈位現仍存台南關仔嶺大仙寺。原告二人身為
      趙世亮妻、兒，被告子媳、孫子，趙世亮生前不知照顧，
      死後亦不加祭拜，現卻因遺產問題，狀告翁姑、祖父、母
      ，真不知親情何在？趙世亮撫渠為何？養渠為何？
（三）94年8月21日趙世亮因不堪久病，怕拖累父母，甲○○又
      不願照顧，而生厭世之念，而於同年8月21日在被告二人
      家中自行上吊死亡。後經被告二人清理其遺物，發現趙世
      亮於死亡前之8月12及13日自行書有五紙遺囑，及留給被
      告二人之遺言乙紙。其中自書遺囑第三頁提到「在台灣的
      現金及股票戶頭已全部交給爸爸處理，當我養病的花費及
      幫助我的小孩成長，請爸爸幫助我照顧我的兩位小孩給予
      必需的一切協助。」，顯然已將其在台灣之股票及現金全
      部以遺囑之方式贈予被告乙○○，屬於「遺贈」。而被告
      乙○○遵從趙世亮之遺囑處分趙世亮聯電、裕隆、國巨等
      之股票，並自趙世亮戶內領走14,683,700元，非原告所述
      14,685,378元，差額1,678元，係因其中交通銀行新竹科
      學園區分行之1,687元非被告乙○○語音轉帳，而係電信
      公司自行語音扣繳。至於中國農民銀行新竹分行以旅行支
      票領走之161,350元係供趙韋恩返國奔喪之用（換匯5,000
      美元交渠使用），此可由原告自行詢問趙韋恩自明。以本
      票方式領走334,000萬元部份則係支付趙世亮靈位存放於
      台南關仔嶺大仙寺之塔位，牌位及做七之費用；以現金領
      走400,000萬元則為支付趙世亮之喪葬費用，而塔位等及
      喪葬費用因未索取單據，故無收據證明。至於轉帳至被告
      丙○○帳戶部份，亦屬被告乙○○自行所為（此亦為原告
      所自認），純係暫放丙○○戶內，依遺囑仍屬乙○○所有
      ，與丙○○無涉，丙○○自不涉不當得利、侵權行為、侵
      害繼承權等法律關係。且乙○○顯已表示受領「遺贈」之
      意思，其真正取得趙世亮之「遺贈」為13,788,350元（
      14,683,700－161, 350－334,000－400,000）。
（四）至於被繼承人趙世亮遺囑之真正與效力，原告甲○○並未
      否認，此觀遺囑上載趙世亮於美國之房屋要求甲○○出賣
      ，將出賣所得金錢由被繼承人甲○○等三人按比例分配，
      而甲○○已在美國委託律師處理遺囑認證及房屋出售事宜
      ，顯然原告二人亦承認其為有效及真正。從而，被告乙○○係遵從趙世亮遺囑接受「遺贈」，而處分趙世亮在台股
      票及現金，顯無不當得利及侵權行為。另被告並未否認原
      告二人之繼承人資格，僅係對趙世亮之遺產主張依「遺贈
      」而取得，依最高法院85年台上字第2350號判例意旨，原
      告二人自不得依民法1146條請求，原告二人之訴，自應駁
      回。
三、若被告等涉無權處分，被告二人主張扺銷：
（一）查趙世亮於76年9月赴美攻讀電機碩士時，被告二人因恐
      趙世亮欲在美定居，故囑趙世亮在美物色房屋，並交付台
      幣於76年9月及12月購買美金旅行支票30,000元；78年4
      月趙世亮因在美攻讀碩士，尚無工作，故無積蓄，惟仍遵
      被告二人之囑，覓妥在美現有房屋，總價295, 000美元。
      因被告二人並未居美，遂囑趙世亮，以其名義訂購，趙世
      亮並向保險公司投保產險。被告二人並於78年5月2日；78
      年5月16日；84年2月17日三次匯款合計270,000美元予趙
      世亮償付屋款，此均有趙世亮所書家書可稽。是趙世亮在
      美登記於其名下房屋，實為被告二人借其名登記其名下，
      趙世亮及甲○○實無權處分現美國房屋，被告二人謹在此
      向原告二人及訴外人趙韋恩表示終止與趙世亮之借名委任
      契約，原告二人及趙韋恩應將此屋返還。且美國屋產現值
      美金680, 000美元，若認「遺贈」不生效力，被告二人無
      權處分，被告二人謹主張與原告二人返還屋款680,000美
      元，約為台幣2,176萬元（68萬×32）之連帶債務（民法
      第1153條1項）扺銷。
（二）若認「遺贈」有效，僅被告乙○○未經繼承人之全體同意
      擅自提領涉有侵權，而為無權處分。惟「遺贈」既為有效
      ，原告二人自對被告乙○○負有交付遺贈物之連帶債務，
      此金額至少與乙○○處分之金額相同（因尚有未處分之股
      票及現金），被告乙○○亦主張抵銷。
（三）從而，原告二人之請求金額經被告乙○○主張扺銷後，已
      無餘額，其訴自應駁回。
四、被告二人僅生有趙世亮獨子一人，於趙世亮生前並多所培養
    趙世亮，又在美買屋供其居住，原昐老來能得其奉養，並昐
    其妻賢子孝，能得孫子、媳婦承歡膝下。不意老來（被告二
    人一己逾七十，一將近七十，詳被證一）卻遭此不幸，不知
    如何渡過餘生。原告二人生為人妻及子，姑不論於趙世亮生
    前生病須人照顧之際，甲○○反因細故狀告趙世亮，並搬回
    娘家，丟趙世亮一人，驅使趙世亮由父母接回新營家中照顧
    ，又爭吵欲離婚，不願照顧趙世亮，已虧人妻及子之情外，
    現又違趙世亮將錢補償（雖名為返還照顧費用及補助其子費
    用，實為補償被告二人栽培所費心力及金錢）被告二人遺願
    ；且不思代趙世亮反哺被告二人，反在已對趙世亮遺產多有
    所得外），濫行興訟，實不知原告二人良心何在，倫理觀念
    何在？其狀顯已違趙世亮對渠愛護之情。為此請駁回原告二
    人之訴。
五、趙世亮早就將存摺、印章、密碼交與被告乙○○、要被告把
    錢及股票做處理，而趙世亮不願把財物交給甲○○可由生病
    之初甲○○取得他的提款卡等證件，但趙世亮隨後身體稍微
    恢復即要求甲○○歸還，甲○○不肯，趙世亮一等可離開醫
    院即前往銀行把她不歸還的提款卡掛失重新申請，並把所有
    存摺、印章、密碼交給被告，要被告去提款，並告訴被告如
    果不提款處理的話一定會挨甲○○告訴，他說中了；當被趙
    世亮取回各項證件、卡片等時，甲○○還在醫院當著她前來
    探病的大姊及大哥面前漫罵趙世亮，並無視於公婆的存在。
    也自此就很少來探望趙世亮，趙世亮就曾表示過他跟甲○○
    的連繫只剩錢，如果把錢給她了，她就不會再出現而是會躲
    的遠遠的。
六、趙世亮的遺產屬於不動產的部份，其資金來源係出自被告二
    人已有明證，此已由三繼承人依遺囑比例繼承，而美國房子
    出售價款68萬美元，經詢問趙世亮前妻，沒有意外據悉年底
    前應可取得，甲○○母子佔70%，約合台幣1,523萬元。趙世
    亮勞保給付台幣約147萬元，團保台幣500萬元，甲○○母子
    佔2/3，約431萬元，甲○○尚獨自繼承在美國的現金台幣約
    315萬元（由此可見趙世亮有情有義），依然不顧趙世亮遺
    願，連在台灣已交付被告乙○○的現金、股票也要興訟爭取
    。據悉趙世亮83年底84年初回國決定在聯電上班，公司給的
    條件是除了月薪約7、8萬元再加獎金外，就是給他為數不少
    的股票，此時趙世亮尚未與甲○○結婚。趙世亮每月薪資花
    在家用 (如第一項所言並含補繳夫妻綜合所得稅追繳款)，
    並要負擔居住美國的趙韋恩撫養費，另外每月孝敬其父母2
    萬元，所以他所累積資的現金、股票等遺產幾乎都是由原聯
    電公司為爭取他回國任職之初所配發的股票衍生而來（高價
    時陸續出售部份換得現金，再加上配股配息），甲○○全部
    主張夫妻剩餘財產分配亦有可議之處。而由國稅局歷年追補
    稅款資料顯示，甲○○年收入高達約200萬元，與趙世亮比
    也不惶多讓，此時甲○○向國稅局申報之剩餘財產分配請求
    所列財產僅約合台幣160萬元，是否可解讀成以下幾個可能
    ：1、她一直想離開趙世亮攜帶丁○○赴美居住（母子均有
    美國身份，尚未成行的原因是趙世亮不願支持），所以可能
    已將其財產轉存美國。2、不管趙世亮中風前後，甲○○一
    直有離婚的要求，以她善用法律的情形，所以可能早已考慮
    到贍養費及夫妻剩餘財產差額分配請求，已將她的財產做妥
    善處理，這是我們無法得知的。3、最令人擔心的是她真的
    沒錢；甲○○在台工作這麼多年（約十年）下來，年收入可
    達200萬元者，僅剩下約160萬元之財產，真的無法理解及認
    同，這也是趙世亮一直不願把錢交給甲○○的主因，
七、趙世亮遺囑第三頁所載為生前贈與或死後遺贈：
  、按原告指稱趙世亮之遺囑第三頁所載：「在台灣之現金及股
    票戶頭已全部交給爸爸處理，當我養病之花費及幫助我小孩
    成長，請爸爸幫助我照顧我的兩位小孩，給予必要的一切協
    助。」並非「遺贈」，而係委託被告乙○○處理事情，充其
    量僅為委任關係，並於趙世亮死亡時終止……云云。惟：
（一）觀諸被證五遺囑第一、二頁趙世亮已就其在美遺產已做處
      理，而分配予原告二人及訴外人趙韋恩（均為繼承人），
      第三頁則係就其在台之現金及股票為生前之處分，並指名
      交由被告乙○○處理，一部份為醫藥、養病及看護費，另
      一部份則為幫助小孩之成長，顯然並未將此部份之財產當
      遺產加以分配，而由原告二人及訴外人趙韋恩繼承，而係
      交由被告乙○○處理，既便負有負擔，亦屬民法第1205條
      之「附負擔遺贈」，故並非原告所稱單純之「委任」可明
      。
（二）縱令視為趙世亮生前所處分之財產，亦應視為民法第412
      條「生前之附負擔贈與」。蓋民法第406條贈與之要件僅
      須「當事人以自己之財產無償給予他方，而他方允受」即
      可成立。而被證五第三頁載明：「在台灣之現金及股票戶
      頭已全部交給爸爸處理……」，趙世亮顯然係將帳戶內之
      股票及現金之返還請求權讓與被告乙○○（民法第761條
      第三項）而由被告乙○○允受後，於趙世亮死後自趙世亮
      帳戶內提領，而後再履行「支付醫藥、養病與看護費及照
      顧趙韋恩與丁○○」之負擔，支付醫藥、養病、看護費或
      可謂已履行完畢，但照顧趙韋恩及丁○○則剛開始，尚未
      履行完畢，故並非原告所指之生前委任關係且執行完畢。
（三）最後，「不論生前贈與或死後遺贈，如被繼承人死亡時，
      仍無撤銷或拒絕履行之表示，繼承人不得拒絕履行」，最
      高法院51年台上字第1416號判例著有意旨，故被告乙○○
      依被證五第三頁之贈與或遺贈意旨，提領趙世亮財產，自
      無侵權行為可言。
八、趙世亮美國房屋確為被告二人借名登記：
    原告指稱：趙世亮美國房屋非被告二人借名登記，被告匯款
    名目為「接濟親友」非「投資」或「買賣」，且趙世亮亦曾
    貸款繳房貨，故趙世亮美國房屋非被告借名登記……云云。
    惟：
（一）被告二人於趙世亮赴美期間總共交付趙世亮30萬美元，此
      有匯款申請書等可稽。而在美房屋初購買價金為29萬5000
      元美金，有趙世亮78年4月26日家書第一頁第一行可稽。
      另76年10月8日家書第一頁三行亦提到「……關於買房子
      的事，我會多留意，只是也不能太急……」，顯見趙世亮
      在美房屋係被告要趙世亮購買，要屬無疑。
（二）至於78年5月16日匯款申請書「匯款用途」上雖載：「接
      濟親友」，惟78年5月9日及84年2月17日之匯款申請書上
      並未記載何用，為此均為被告交付趙世亮購屋之用，且78
      年5月9日及78年5月16日二筆金額合計15萬美元，恰為趙
      世亮購屋之頭期款，更足見78年5月16日之匯款申請書上
      載「接濟親友」為虛載，真正用途仍為購屋，則趙世亮在
      美房屋確為被告二人所購，借用趙世亮名義登記。
（三）最後，原告稱：趙世亮亦曾貸款繳房貸，惟此為趙世亮行
      止，被告既已匯款足夠趙世亮購屋，餘既非被告所得置喙
      ，況房屋既為被告二人所購，縱令趙世亮貸款繳息，亦屬
      繳納被告二人房租，且趙世亮84年返回台灣後，其美國房
      屋銀行貸款，被告乙○○即於84年2月17日匯款12萬美元
      清償完畢，故不能因此謂房屋非被告二人所購，併此敘明
      。
九、原告甲○○不得依民法第1030條之1對被告等請求：
（一）按民法第1030條之1、1項前段規定：「法定財產制關係消
      滅時，夫或妻現存之婚後財產，扣除婚姻關係中所負債務
      後，如有剩餘，其雙方剩餘之財產之差額，應平均分配…
      …。」，同條第三項規定：「第一項剩餘財產差額之分配
      請求權，自請求權人知有剩餘財產之差額時起，2年間不
      行使而消滅……。」顯然夫妻財產差額分配請求權於法定
      財產關係消滅時，經兩造財產分別清算而有差額始產生；
      未清算時，根本無夫妻財產差額分配請權。
（二）再既為夫妻財產差額分配請求權，其所請求之對象應為請
      求人之配偶；如配偶死亡，應為遺產繼承人，繼承人並應
      於遺產，而非特定財產中給付，合先敘明。
（三）查被告二人取得趙世亮之財產係依被證五趙世亮遺囑之遺
      贈行為，並非侵權行為，亦非不當得利業如第一段所述，
      且被告二人並非甲○○之配偶或趙世亮之繼承人，依第（
      二）段分析，本非甲○○請求之對象，甲○○本部份請求
      自應駁回。
（四）次查趙世亮死後遺有財產，除被告等受「遺贈」之股票及
      現金者外，尚遺有：
ａ、不動產：
  （ａ）美國不動產：姑不論是否被告二人借趙世亮名義登記，
        若不認為借名登記，則其價值為68萬美元，約合台幣2,
        176萬元。
  （ｂ）台灣不動產：
      1.台南縣新營市○○段922地號，持分：四十分之十七；
        此土地為趙世亮之祖父趙崑山於八十五年十二月三日贈
        與趙世亮，並非趙世亮自行購買，依趙世亮死亡時價值
        為6,205,353元。原告二人請求被告交付權狀，被告並
        非不願，將俟訴訟終結後再交還。
      2.至於台南縣新營市○○段680-36地號，持分：二分之一
        土地，此為被告乙○○於七十八年三月卅日，自行出資
        購買（趙世亮仍在美攻讀碩士，無錢購買，詳被證九）
        而登記趙世亮名下，屬借名登記，根本非趙世亮所有，
        被告乙○○謹以本狀表達終止與趙世亮、原告二人及訴
        外人趙韋恩之借名委任關係，故原告請求被告交付此權
        狀顯屬無由，其訴之聲明第三項此部份應予駁回。惟若
        認此借名委任關係不存在，則現值為847, 800元。
ｂ、動產：
  （ａ）現金：
        1.美金：133,800元（詳被證五遺囑第二頁），約合台
          幣4,281, 600元（133,800×32）。
        2.台幣：
          保險金：計有南山人壽團保500萬元，及勞保金147萬
          元，合計647萬元
C、以上諸項合計台幣39,564,753元，若扣除借名登記之美國及
   台灣第二項不動產2,176萬元及847,800元，尚有16,737,725
   元，已逾甲○○之遺產差額分配請求權金額10,611,587元，
   遺產中非不得支付，被告乙○○自無侵權行為可言。
（五）最後；就趙世亮93年度稅捐單位核定所得資料，甲○○除
      有薪資所得外，尚有多筆投資及存款，故是否對趙世亮遺
      產有差額分配請求權實屬未明，故其請求權並未產生，其
      本項請求自應駁回。
（六）若趙世亮被證五遺囑第三頁之處分為生前「附負擔贈與」
      ，則此為生前債務，於趙世亮死亡時應先予扣除，始再計
      算配偶之剩餘財產分配請求權金額，則被告乙○○自趙世
      亮帳戶內領取，屬債權之實現，根本無侵害甲○○「夫妻
      財產差額分配請求權」問題，併此敘明。並聲明（１）原
      告等之訴駁回。（２）訴訟費用由原告等負擔。（３）若
      受不利之判決，願供擔保請准宣告免假執行。
參、得心證之理由：
一、查原告主張原告及訴外人趙韋恩為趙世亮之繼承人，趙世亮
    於94年8月21日死亡，有原告所是出之戶籍謄本在卷可稽，
    且為被告所不爭執，自堪信為真實
二、另按民法第1151條之規定，共同繼承之遺產，在分割以前，
    應為各繼承人公同共有。同法第828條第2項規定公同共有物
    之處分，及其他權利之行使，應得公同共有人全體之同意。
    又按共同繼承之遺產在分割以前，應為各繼承人公同共有，
    如公同共有人中之一人或數人，以其他公同共有人處分公同
    共有物為無效，對於主張因處分而取得權利之人，雖非不可
    提起確認該物仍屬公同共有人全體所有之訴，但提起確認自
    己部分公同共有權存在或交還自己部分之訴，則為法所不許
    (最高法院著有37年度上字第7302號判例意旨參照)。
三、查被繼承趙世亮之遺產尚未分割一節，業據原告甲○○供述
    在卷（見本院95年9月20日筆錄），從而估不論被告二人是
    否侵害被繼承人趙世亮之遺產，或因處分被繼承人趙世亮遺
    產而有不當得利情事，被繼承人趙世亮遺產既迄尚未分割，
    原告二人主張依侵權行為、不當得利、繼承回復請求依其應
    繼分比例計算，被告乙○○應分別給付原告甲○○637萬635
    2元，丁○○159萬4088元，及自各起訴狀繕本送達翌日起至
    清償日止，按年息百分之五計算之利息；及被告丙○○應分
    別給付原告甲○○341萬3900元，給付原告丁○○85萬3475
    元，及自起訴狀繕本送達翌日起至清償日止，按年息百分之
    五計算之利息，即均無理由，應予以駁回。
四、按，聯合財產關係因夫妻一方死亡而消滅時，生存配偶之剩
    餘財產分配請求權之行使對象為死亡配偶之其他繼承人，因
    此，死亡配偶之其他繼承人即為民法第144條第1項所稱之債
    務人，從而原告甲○○之剩餘財產分配請求權，不論被告二
    人對被繼承趙世亮之遺產有如何之侵害，均不因而生影響於
    原告甲○○對被繼承趙世亮之其他繼承人之剩餘差額請求權
    ，從而原告甲○○主張其剩餘財產分配請求分可得1061萬
    1587元，依侵權行為、不當得利之法理，向被告請求即無理
    由，應予駁回。
五、按「85年1月26日信託法公布施行前之信託行為，屬於「非
    典型契約」之一種。須於雙方當事人，就一方 (委託人)授
    與他方（受託人）超過經濟目的之權利，而受託人僅於所許
    可之經濟目的範圍內行使權利，相互意思表示一致，其契約
    始為成立。準此，當事人之一方如主張與他方有信託關係存
    在，自應就信託契約確已成立之事實，負舉證責任。若其先
    不能舉證，縱他方就其抗辯事實不能舉證，或其所舉證據尚
    有疵累，亦應駁回該一方之請求。」有最高法院94年台上字
    第767號裁判可資參考。另，「惟按當事人互相表示意思一
    致者，契約始能成立。是以契約當事人之一方有數人時，除
    可分之情形外，其要約或承諾之意思表示，應向全體或由全
    體為之，方能謂對全體當事人發生效力」，亦有該院94年台
    上字第824號可參考。
六、原告主張被告乙○○應返還坐落台南縣新營市○○段680
    ─36地號與新營市○○段922地號之土地（以下簡稱係爭土
    地）所有權狀予原告及其他全體繼承人部分，查前揭系爭兩
    筆土地均登記為被繼承趙光亮所有，且該兩筆土地之所有權
    狀刻為被告乙○○所持有一節，為兩造所不爭執，且有原告
    所提出之財政部臺灣省南區國稅局遺產稅核定通知書在卷可
    考（第93頁），已堪信為真實。前揭系爭土地中之922號土
    地乃被繼承人趙世亮受贈自趙昆山，此亦為被告所自承，且
    有被告所提出之贈與稅繳清證明書在卷可考，其為被繼承趙
    世亮之遺產自可認定。原告主張被告乙○○應將應落台南縣
    新營市○○段922地號之土地所有權狀予原告及其他全體繼
    承即有理由，應予准許。
七、另有關前揭系爭680-36號土地部分，被告乙○○雖辯稱前揭
    系爭土地中之680-36土地乃係其於78間3月30日出資購買而
    登記被繼承趙世亮名下，屬借名登記，非屬被繼承趙世亮之
    遺產，且已以95年7月26日書狀表達終止與原告二人訴外人
    趙韋恩之借名委任關係。則查，被告主張以訴狀向原告及訴
    外人趙韋恩表示終止之意思，惟訴外人趙韋恩非本件原告，
    則被告之終止之意思自尚未到達趙韋恩。揆諸前揭說明，被
    告終止委任之意思表示自尚未對被繼承趙世亮之繼承人發生
    效力。故縱依被告乙○○主張係借名登記予被繼承趙世亮之
    名下，則在委任尚未終止前，原告二人本於所有權人地位主
    張被告乙○○應返還該所有權狀予原告二人及其他全體繼承
    人即有理由。況，被告乙○○主張借名登記被繼承趙世亮名
    下，惟被告乙○○自被繼承趙世亮之於84年3月間返國迄今
    ，均未提出解除該借名登記之請求，且其未能先就其授與被
    繼承趙世亮超過經濟目的之權利，及被繼承趙世亮僅得於所
    許可之經濟目的範圍內行使權利，雙方因相互意思表示一致
    ，而成立購買系爭680-36土地之借名契約之事實，提供證據
    資料以供調查，從而被告乙○○主張680-36土地係其借名登
    記於被繼承趙世亮之名下，揆諸上開說明，即難採信。是原
    告主張被告應返還坐落台南縣新營市○○段六八０─三六地
    號之所有權狀原告及其他全體繼承即有理由，應予准許。
八、綜上所述，原告本於被繼承趙世亮之繼承人地位，請求被告
    乙○○將被繼承趙世亮之遺產中之坐落台南縣新營市○○段
    680─36地號與新營市○○段922地號之土地所有權狀予原告
    及其他全體繼承，為有理由，逾該部分均無理由，應予駁回
    ，其假執行之聲請亦失所附麗，應併予駁回。
九、本件判決之基礎已臻明確，兩造其餘攻擊防禦方法及舉證，
    於判決之結果並無影響，自毋庸一一論列，附此敘明。
肆、訴訟費用負擔之依據：民事訴訟法第79條。
中    華    民    國    95    年    9    月    21    日
                  家事法庭法  官  許翠玲
正本係照原本作成
如對本判決上訴，須於判決送達後廿日內向本院提出上訴狀
                          書記官  陳宏城
中    華    民    國    95    年    9    月    21    日


司法院資訊處製作；財團法人民間司法改革基金會備份。
